【裁判字號】    99,交聲,130
【裁判日期】    990430
【裁判案由】    違反道路交通管理處罰條例聲明異議
【裁判全文】
臺灣新竹地方法院交通事件裁定         99年度交聲字第130號
原處分機關  交通部公路總局新竹區監理所新竹市監理站
異  議  人  甲○○
即受處分人
上列異議人因違反道路交通管理處罰條例案件，對於交通部公路
總局新竹區監理所新竹市監理站中華民國99年 2月12日竹監新三
字第裁51-Z2A000665所為之裁決處分，聲明異議，本院裁定如下
：
    主  文
異議駁回。
    理  由
一、按受處分人，不服第8 條主管機關所為之處罰，得於接到裁
    決書之翌日起20日內，向管轄地方法院聲明異議；又交通法
    庭認為聲明異議無理由者，應以裁定駁回之，道路交通管理
    處罰條例第87條第1 項、道路交通案件處理辦法第19條分別
    定有明文。次按汽車駕駛人，駕駛汽車行車速度，超過規定
    之最高時速60公里以上，處新臺幣（下同）6,000元以上24,
    000元以下罰鍰，且應接受道路交通安全講習，記違規點數3
    點，道路交通管理處罰條例第43條第1項第2 款、第5項前段
    及第63條第1項第3款，分別亦有明文。
二、原處分意旨略以：異議人即受處分人甲○○駕駛和運租車股
    份有限公司所有之車牌號碼6119-SS 號租賃小客車，於民國
    98年12月19日0 時40分許，行經國道一號南下90.8公里處時
    ，因在速限100公里路段，經測時速176公里，超速60公里以
    上未滿80公里，為內政部警政署國道公路警察局第二警察隊
    楊梅分隊員警填掣公警局交字第Z2A000665 號舉發違反道路
    交通管理事件通知單逕行舉發異議人行車速度，超過規定之
    最高時速60公里以上。嗣異議人於應到案日期前向原處分機
    關提出申訴，原處分機關函請原舉發單位即內政部警政署國
    道公路警察局第二警察隊調查結果，仍認異議人有前揭違規
    行為，而依道路交通管理處罰條例第43條第1項第2款、第 5
    項（原處分漏載）、第63條第1項第3款等規定，於99年2 月
    12日以竹監新三字第裁51-Z2A000665號裁決書，裁處異議人
    罰鍰8,000元，施以道路交通安全講習，並記違規點數3點。
三、聲明異議意旨略以：異議人於舉發時地遭攔停舉發收受舉發
    通知單後，發現警車停放於交流道口，因認舉發員警測速之
    視界應有阻擋未明因而造成誤判之可能，而異議人租賃之國
    產車並非進口跑車，實無可能達到時速176 公里之高速，且
    員警舉發並無照片可資佐證，原處分顯有違誤，為此請求撤
    銷原處分等語。
四、經查：
(一)、異議人駕駛車牌號碼6119-SS號租賃小客車於98年12月19日0
    時40分許，行經國道一號南下90.8公里處時，經雷射槍測定
    行速176 公里，限速100公里，超速76公里，測距為376.7公
    尺，為警攔停舉發等情，有內政部警政署國道公路警察局公
    警局交字第Z2A000665 號舉發違反道路交通管理事件通知單
    、交通部公路總局新竹區監理所新竹市監理站99年2 月12日
    竹監新三字第裁51-Z2A000665號違反道路交通管理事件裁決
    書各1份附卷可稽。
(二)、異議人主張舉發員警舉發位置可能遭其他車輛阻擋而視界未
    明造成誤判云云，惟查：「本隊執勤員警係於國道一號南向
    90.8公里路段執行超速違規取締，於93.5公里路段攔車稽查
    車號6119-SS租賃小客車，兩地相隔距離2.7公里無視覺死角
    。測速原理依據台灣光學有限公司98年11月25日台光字9811
    25號函說明二：美國LTI TruSpeed型之雷射測速儀，其測速
    方式是利用窄小的雷射光束脈波及小擴散角度之特性，故同
    一時間只會打在一部車上，以光速測得被測物瞬間之距離。
    且以每秒120 次測得距離之變化，即可求得其速度之測速執
    法用器材」、「因雷射光束之特性為直線進行並不受旁邊物
    體影響，偵測速度的時間只需要0.33秒即可完成，倘於此0.
    33秒時有其他車輛或物體突然阻擋其間，則會造成距離數據
    變動太大，儀器會自動辨別並出現錯誤訊息，並不顯示數據
    。故受測車輛之速度數據並不會受到其他車道行駛車輛干擾
    」等情，有內政部警政署公路警察局第二警察隊公警二交字
    第0990270597號函、台灣光學有限公司98年11月25日台光字
    第981125號函各1 份在卷可稽（本院卷第19頁、第23頁）。
    又本件舉發警員所使用之雷射測速儀為LTI廠牌、規格為200
    Hz非照相式，檢定合格單號碼為J0GB0000000 號，檢定日期
    為98年6月25日，有效期限為99年6月30日等情，亦有經濟部
    標準檢驗局雷射測速儀檢定合格證書1 紙附卷足憑（本院卷
    第22頁），而異議人於98年12月19日0 時40分許駕駛上揭車
    輛行經前開路段時，舉發員警所使用之前述雷射測速儀仍在
    檢驗合格之有效期限內，其偵測之準確性自值得信賴，是本
    案之測速儀器既經經濟部標準檢驗局檢定合格，受測車輛之
    速度數據並不會受到其他車道行駛車輛干擾，是異議人主張
    舉發員警視界未明可能造成測速結果有誤以圖卸責，尚無可
    採。
(三)、至異議人主張違規車輛係國產車而非進口跑車，無法達到時
    速176 公里云云，惟本件用以測定異議人行駛速度所使用之
    雷達測速儀器既經檢定合格，且無故障等情，已如前述，而
    異議人上開辯稱亦未能提出其他事證供本院審酌，自難對異
    議人為有利之認定，從而，異議人所有之上開車輛確有於上
    開時、地，未遵從速限而駕車超速之違規事實，應可認定。
(四)、又異議人主張舉發員警未提出採證照片佐證異議人之違規事
    實，有可能是誤判云云，惟按執行交通勤務警察依法律規定
    製單舉發違反道路交通管理處罰條例所列之違規事實，並由
    公路主管機關加以處罰，係行政機關執行公權力措施而對外
    直接發生法律效果之單方行政行為，本質上為行政處分，係
    公務員基於職務上權力，依法就特定之具體事件所為具有公
    法上效果之單方行政行為，基於公務員為公法上行為具有公
    信力之原則，該行政處分當可被推定為真正，其據以依法處
    分之事實認定亦為真正無誤，本此公信原則，乃立法者賦予
    行政機關制定違反道路交通事件統一裁罰標準及處理細則，
    使舉發員警得當機處分以達其維護交通秩序、安全之行政目
    的，反之，若謂公務員一切行政行為均需預留證據以證其實
    ，則國家行政勢必窒礙難行，據此，刑事訴訟法就犯罪證據
    有關之規定中與屬行政秩序罰之交通違規裁罰本質不合之部
    分，自不在準用之列。從而，本件異議人既未就舉發員警之
    舉發有誤提出相關證據以供調查，本院亦查無任何證據足資
    證明員警有捏造事實違法取締之情事，則舉發員警本其維護
    交通秩序、安全職責所為之舉發，自應受到合法、正確之推
    定。是異議人主張舉發員警未提出採證照片佐證異議人之違
    規事實，可能是誤判云云，亦無可採。
(五)、綜上所述，本件異議人確有上開行車速度，超過規定之最高
    時速60公里以上之違規行為，原處分機關依道路交通管理處
    罰條例第43條第1項第2款及違反道路交通管理事件統一裁罰
    基準表之規定裁處罰鍰8,000元，並依同條例第5項施以道路
    交通安全講習，復依第63條第1項第3款記違規點數3 點，均
    核無違誤，本件異議為無理由，應予駁回。
五、據上論斷，應依道路交通案件處理辦法19條，裁定如主文。
中    華    民    國    99    年    4     月    30    日
                  交通法庭法  官        楊數盈
以上正本證明與原本無異。
如不服本裁定，應於裁定送達後5 日內向本院提出抗告狀。
中    華    民    國    99    年    4     月    30    日
                          書記官        陳麗麗

司法院資訊處製作；財團法人民間司法改革基金會備份。
